臺灣彰化地方法院刑事判決　　　　　　 100年度易字第1236號
公　訴　人　臺灣彰化地方法院檢察署檢察官
被　　　告　梁志威
上列被告因竊盜案件，原經檢察官聲請簡易處刑（100年度偵字
第9089號），本院認有不妥，改分通常審理程序，判決如下：
    主  文
梁志威在陸路公眾運輸之車內犯竊盜未遂罪，累犯，處有期徒刑
肆月；又在陸路公眾運輸之車內犯竊盜罪，累犯，處有期徒刑捌
月。應執行有期徒刑拾月。
    事實及理由
一、犯罪事實：
  (一)梁志威前於民國（下同）89年1月間在火車上竊盜其他乘客
    財物，經臺灣花蓮地方法院89年度易字第72號判決處拘役20
    日。又於89年5月間、12月間、90年3月間，一共五次在火車
    上連續竊盜其他乘客財物，經臺灣高等法院台中分院90年度
    上易字第1746號判決處有期徒刑1年6月，92年3月6日縮刑假
    釋出監，92年6月5日假釋期滿未經撤銷，視為執行完畢。又
    98年2月、8月、10月間共三件火車上行竊其他乘客財物案件
    ，經本院98年度簡字第2504號判決處有期徒刑3月、3月、3
    月，應執行有期徒刑6月確定，並於99年6月18日易科罰金執
    行完畢（構成累犯）。
  (二)梁志威100年10月18日上午因前往雲林斗六市探病，故回程
    時於10時38分搭乘台灣鐵路局第116車次自強號列車，欲先
    返回彰化縣員林鎮再轉乘其他工具回家，然仍不知悔改，基
    於個別竊盜犯意：
  1.梁志威意圖為自己不法之所有之竊盜犯意，於10時38分第1
    16號自強號火車從雲林斗六開動後（起訴書誤載為9時許）
    ，發現列車第四車廂4號位置之黃玉純在打瞌睡，皮包掛在
    掛勾上，認有機可乘，乃站到黃玉純後方，伸手欲竊取黃玉
    純背包1只，因黃玉純及鄰座乘客當場發現，黃玉純瞪梁志
    威一眼，梁志威只得放棄而未遂。
  2.梁志威再往其他車廂行走，於同日上午10時50分許，在同車
    次第2車廂3號位置，發現乘客王杜娟打瞌睡，皮包放在座位
    下方雙腳後位置，梁志威基於意圖為自己不法之所有之竊盜
    犯意，自座位後方底下伸手將王杜娟之皮包拉出來，得手後
    拿到廁所裡檢視，取走新台幣400元及王杜娟之子劉澤民全
    民健保卡1張，餘物均丟棄在火車廁所裡。
  (三)黃玉純發現上述1.犯行後，即報告列車長黃義芳處理，待梁
    志威於員林站下車後，列車長將梁志威攔下交由鐵路警察隊
    處理，列車自員林站啟動後，乘客王杜娟驚覺皮包失竊，其
    他乘客在男廁發現皮包一只，再以電話通報鐵路警察隊處理
    ，查獲上情。
二、證據能力部分：
  (一)證人黃玉純、王杜娟、黃義芳等人於警詢之證述，雖屬被告
    以外之人於審判外之言詞陳述，為傳聞證據，然經本院於審
    理時當庭直接提示而為合法之調查，被告未於言詞辯論終結
    前聲明異議，本院復審酌該等言詞陳述係由證人出於自由意
    識而陳述，並無非法取證之情況，依刑事訴訟法第159條之5
    之規定，認上開證人於警詢時之證述，應得採為認定
    本件犯罪事實所憑之證據。
  (二)其餘述證據均為警方合法採證附卷之資料，檢察官及被告對
    於證據能力均無意見，自得引為本案證據。
二、認定事實所憑之證據及理由：
  (一)上開犯罪事實，業據被告於警詢、偵查中、本院審理中之自
    白。至被告審理中辯稱僅竊走王杜娟皮包內200元現金云云
    ，與被告先前自白不服，亦與證人證詞不服，證人本無誇大
    自己損失之必要，故被告審理中所辯應屬卸責之詞，不足採
    信。
  (二)被害人黃玉純、王杜娟及證人黃義芳於警詢之證述。
  (三)扣押物品目錄表、內政部警政署鐵路警察局第三警務段指認
    犯罪嫌疑人紀錄表1紙、照片1張及列車時刻表1張。
  (四)被告前案之判決書列印、起訴書列印、被告臺灣高等法院被
    告全國前案記錄表。
  (五)綜上所述，足認被告之自白核與事實相符。從而，本件事證
    明確，被告上開犯行洵堪認定。
三、論罪科刑：
  (一)按刑法第321條已修正，並於100年1月26日經總統以華總一
    義字第10000015561號公布，自100年1月28日生效施行。修
    正後之規定為「犯竊盜罪而有下列情形之一者，處6月以上
    、5年以下有期徒刑，得併科新臺幣10萬元以下罰金：一侵
    入住宅或有人居住之建築物、船艦或隱匿其內而犯之者。二
    毀越門扇、牆垣或其他安全設備而犯之者。三攜帶兇器而犯
    之者。四結夥3人以上而犯之者。五乘火災、水災或其他災
    害之際而犯之者。【六在車站、埠頭、航空站或其他供水、
    陸、空公眾運輸之舟、車、航空機內而犯之者。】前項之未
    遂犯罰之。」，其中第6款之修正理由則為「參考刑法第一
    百七十三條第一項、第一百七十四條第一項、第一百八十三
    條第一項、第一百八十四條第一項、第二項及第一百八十五
    條第三項等有關公共危險罪章之規定，將第一項六款修正為
    『在車站、埠頭、航空站或其他供水、陸、空公眾運輸之舟
    、車、航空機內而犯之者。』，以求體例一致，且涵蓋的範
    圍亦較完整」。被告於自強號火車上行竊，當時火車正由斗
    六開往員林，乘客眾多，自符合上述「供水、陸、空公眾運
    輸之舟、車、航空機內而犯之者。」加重要件。故核被告梁
    志威所為，係犯刑法第321條第2項、第1項第6款之加重竊盜
    未遂罪（指黃玉純部分），及第321條第1項第6款加重竊盜
    罪（指王杜娟部分），聲請簡易處刑書僅引用刑法第320 條
    ，容有未洽，本院已經於審理中諭知變更法條。被告上開2
    罪，犯意各別，時間有異，應予分論併罰。
  (二)再被告梁志威有犯罪事實欄之前科執行經過，有臺灣高等法
    院被告前案紀錄表、臺灣彰化地方法院檢察署刑案資料查註
    紀錄表在卷可按，其等於有期徒刑執行完畢後5年內，故意
    再犯本件有期徒刑以上之罪，均為累犯，應依刑法第47條第
    1項之規定，各加重其刑。又被告對黃玉純竊盜部分僅為未
    遂，依刑法第25條第2項應減輕其刑，故就累犯加重後之刑
    度先加後減之。
  (三)爰審酌被告梁志威有多次火車竊盜前科，有臺灣高等法院被
    告前案紀錄表、判決書、起訴書列印資料可稽，被告動輒竊
    取他人之物，法治觀念實屬淡薄，且惡習不改，實應加譴責
    ，又被告偷竊乘客皮包，對出門在外之旅客，危害非輕，然
    被告犯後坦承犯行，犯後態度尚可等一切情狀，分別量處如
    主文所示之刑。
四、適用法律：
  (一)刑事訴訟法第452條、第299條第1項前段、第300條。
  (二)刑法第321條第1項第6款、第2項、第25條第2項、第47條第1
    項、第51條第5款。
本案經檢察官高紀雅惠到庭執行職務。
中    華    民    國  100    年    12   月    13      日
                  刑事第七庭    法  官  葉明松
以上正本證明與原本無異。
如不服本判決應於收受判決後10日內向本院提出上訴書狀，並
應敘述具體理由。其未敘述上訴理由者，應於上訴期間屆滿後
20日內向本院補提理由書(均須按他造當事人之人數附繕本)
「切勿逕送上級法院」。
告訴人或被害人對於判決如有不服具備理由請求檢察官上訴者，
其上訴期間之計算係以檢察官收受判決正本之日期為準。
中    華    民    國  100    年    12   月    13      日
                                書記官  施秀青
附錄本判決論罪之法條：
（修正後）
中華民國刑法第321條：
犯竊盜罪而有下列情形之一者，處6 月以上、5 年以下有期徒刑
，得併科新臺幣10萬元以下罰金：
一、侵入住宅或有人居住之建築物、船艦或隱匿其內而犯之者。
二、毀越門扇、牆垣或其他安全設備而犯之者。
三、攜帶兇器而犯之者。
四、結夥三人以上而犯之者。
五、乘火災、水災或其他災害之際而犯之者。
六、在車站、埠頭、航空站或其他供水、陸、空公眾運輸之舟、
    車、航空機內而犯之者。
前項之未遂犯罰之。